【裁判字號】    95,訴,1171
【裁判日期】    950914
【裁判案由】    不予續僱
【裁判全文】
臺北高等行政法院判決
                                     95年度訴字第01171號
                              .
原      告  甲○○
被      告  財政部財稅資料中心
代  表  人  乙○○主任）住同.
訴訟代理人  丙○○
上列當事人間因不予續僱事件，原告不服財政部中華民國95年 2
月9日台財訴字第09400656880號訴願決定（案號：第00000000號
），提起行政訴訟，本院判決如下：
    主  文
原告之訴駁回。
訴訟費用由原告負擔。
    事  實
一、事實概要：原告受僱於被告擔任資料整理及登錄工作，其於
    於民國（下同）73年間參加被告舉辦之程式初級班訓練課程
    獲結業及格證書，因未能取得送審資格及獲晉升納編為設計
    員，乃於94年4 月27日向被告主張其參加被告之考選甄試合
    格並經訓練及格，該梯次合格人員中僅原告未獲送審資格，
    人事作業有所疏失云云，經被告提交93年下半年及94年上半
    年第7 次考績委員會會議決議「本中心舉辦之補實甄試，張
    員未被選用，因此無法取得晉升資格…」，被告乃以94年 7
    月12日資人字第0941400352號函復稱：原告為約僱人員，不
    符「財政部財稅資料處理及考核中心擬任人員資歷審查注意
    事項」規定之設計員之任用資格，原告須先取得作業員之資
    格後，遇有職缺，再佐以「程式初級班訓練課程」成績及格
    證明，才有機會晉升為設計員等語，否准原告所請，原告不
    服該函，提起訴願，經訴願機關決定不受理，原告猶有不服
    ，遂提起本件行政訴訟。
二、兩造聲明：
（一）原告聲明：
  １、原處分（94年7 月12日資人字第0941400352號函）及訴願
      決定有關被告94年7 月12日資人字第0941400352號函之部
      分均撤銷。
  ２、應命被告作成准將原告任用為委任設計員之行政處分。
  ３、訴訟費用由被告負擔。
（二）被告聲明：
  １、駁回原告之訴。
  ２、訴訟費用由原告負擔。
三、兩造之爭點：
（一）原告主張之理由：
  １、原告因長期遭受不公平待遇，未能獲得機關納編為約僱設
      計員、作業員或設計員，進而向被告申請任用，經被告受
      理，並提第7 次考績委員會審議決議不符基本要件在案，
      被告以94年7 月12日資人字第0941400352號函否准原告申
      請任用事宜，依行政程序法第92條第1項、訴願法第3條第
      l項規定，應屬行政處分，非僅係意思通知之性質。
  ２、原告參加被告73年舉辦之程式設計人員甄試合格後，復參
      加程式初級班訓練課程訓練，成績合格結業。原告自68年
      3 月1 日迄95年3 月底止，服務於被告已有27年，長期以
      來未為被告依法納編為編制人員，影響原告權益甚大。實
      則，原告報名參加受訓，被告之人事室審核原告報名資格
      後，才通知參加公開甄試（考試地點在舊財稅人員訓練所
      大禮堂，報考人員約數百人，當時只錄取30人），甄試合
      格後，被告又通知原告參加72小時程式設計訓練課程，且
      原告為大專畢業，具有臺灣大學電機工程學研究所電子計
      算機商用語言訓練192 小時結業證書，及財稅人員訓練所
      資訊研修班270 小時，電腦程式訓練班64小時結業證書。
      詎原告參加被告舉辦考選甄試合格，並經訓練合格在先，
      被告卻以不符資格，遲未送審在後，有違信賴保護原則。
      又據原告所悉，同時期報考合格並經訓練合格者，並不乏
      約僱人員，而當時錄取之30人當中，迄今僅原告未獲升任
      約僱設計員、作業員或設計員，被告拒絕原告納編，有違
      平等原則。
（二）被告主張之理由：
  １、被告依據「行政院暨所屬機關約僱人員僱用辦法」僱用原
      告，每年續約1 次。而早期約僱人員晉升為正式人員，適
      用24年11月8 日公布之技術人員任用條例（下稱原任用條
      例），再依被告約僱資料整理及登錄人員補實甄審要點之
      規定，參加甄試者須具備一定之資格條件，由該單位考核
      評比之分數，成績達一定標準，再提甄審會審議通過後，
      始符合補實資格，納入編制。嗣新技術人員任用條例（下
      稱新任用條例）於80年11月1 日公布，同時廢止原任用條
      例，故被告之約僱資料整理及登錄人員補實甄審要點，亦
      併不予適用，自此公務人員之進用，須依據公務人員考試
      法及公務人員任用法規辦理。
  ２、本件原告參加程式初級班訓練課程，其結訓成績僅為擔任
      程式設計員意願徵詢之參考，惟約僱人員晉升為正式人員
      ，非僅以教育訓練為條件，且無約僱人員可藉此跳級晉升
      之規定。另依被告擬任人員資歷審查注意事項第9 點規定
      ：設計員之資歷，其先決條件為約僱人員必須取得作業員
      之資格後，遇有職缺，始能依規定晉升。又因編制職缺有
      限，符合規定者眾，被告辦理該職務之納編，均依照各單
      位年度考核評比結果，提經被告之甄審委員會審議後，再
      行擇優進用。惟原告為約僱人員，自始未具作業員之資格
      ，與設計員任用資格不符。此外，被告之約僱人員納編為
      正式人員，均依上開規定及程序辦理，且甄試之過程符合
      公開、公正、公平原則，原告雖報考被告舉辦之程式初級
      班訓練課程，其成績及格結業，惟該訓練課程並非晉升之
      條件，原告所訴，並無可採。
    理  由
一、原告起訴主張：原告服務於被告處已有27年，73年間參加被
    告舉辦之程式設計人員甄試合格後，復參加程式初級班訓練
    課程訓練，成績合格結業，詎被告卻以不符資格，遲未將原
    告送審，有違信賴保護原則。又據原告所悉，同時期報考合
    格並經訓練合格者，並不乏約僱人員，而當時錄取之30人當
    中，迄今僅原告未獲升任設計員，被告拒絕原告納編，有違
    平等原則，為此依擬任人員資歷審查注意事項第9 點規定，
    爰依行政訴訟法第5 條第2 項規定，求為判決如訴之聲明所
    示。
二、被告則以：原告係被告依據行政院暨所屬機關約僱人員僱用
    辦法所僱用之約聘人員。而依被告擬任人員資歷審查注意事
    項第9 點規定：約僱人員須取得作業員之資格，始符晉升設
    計員之資歷資格，如遇有職缺，始能依規定晉升。且因編制
    職缺有限，被告辦理納編，均依照各單位年度考核評比結果
    ，提經被告之甄審會審議後，再行擇優進用，原告雖報考被
    告舉辦之程式初級班訓練課程，其成績及格結業，惟該訓練
    課程並非晉升之條件；況新任用條例於80年11月1 日公布，
    被告約僱資料整理及登錄人員補實甄審要點，亦不再適用。
    而被告每次甄審時，於徵補作業員的過程中，原告的甄審排
    序都不是在前面，所以沒有獲得甄補為作業員，就沒有辦法
    升任為設計員。又現被告被行政院列為應該精簡的單位，所
    以遇缺不補，被告94年7 月12日資人字第0941400352號函並
    無違誤等語，資為抗辯。
三、本件如事實概要欄所述之事實，為兩造所不爭執，且有被告
    73年8 月21日（73）資人字第73728659號函附本院卷、財政
    部財稅資料中心聘（僱）用契約書附訴願卷、原告陳情書、
    結業證書、77年9 月17日（77）資人字第7928903 號證明書
    、94年7 月12日資人字第0941400352號函等件附94 年7月12
    日資人字第0941400352號函卷可稽，堪信為真實。本件兩造
    爭執之點為94年7 月12日資人字第0941400352號函是否為行
    政處分，原告依「擬任人員資歷審查注意事項」第9 點之規
    定，作成將原告任用為委任設計員之行政處分有無理由，茲
    論述如下：
（一）按行政機關行使公權力，就特定具體之公法事件所為對外
      發生法律上效果之單方行政行為，皆屬行政處分，不因其
      用語、形式以及是否有後續行為或記載不得聲明不服之文
      字而有異（司法院釋字第423 號解釋參照）是以行政機關
      送達於人民之公文書，是否為行政處分，應探求行政機關
      之真意，從實質上認定，而不拘泥於公文書所使用之文字
      ；苟其內容足認係對人民依公法聲請之案件為否准之表示
      者，不論係基於何等理由，既屬就特定具體之公法事件，
      為行使公權力之單方行政行為，並已對外發生其不准所請
      之法律上效果，即應認係行政處分。本件原告為被告僱用
      之約僱人員，前以其符合「擬任人員資歷審查注意事項」
      第9 點規定之送審資格，向被告申請作成晉升委任設計員
      之行政處分，被告以94年7 月12日資人字第0941400352號
      函覆稱：原告為約僱人員，不符擬任人員資歷審查注意事
      項規定之設計員之任用之基本要件等語，而查服公職乃人
      民之公權，凡人民以其具有公職之任用資格，請求行政機
      關予以安排任職，不能謂非依公法聲請之案件，行政機關
      予以拒絕，不論係基於何理由，依上述說明，即係行政處
      分。又上開復函，係對原告請求晉升其為委任設計員而為
      ，屬依公法聲請之案件，而被告函復原告稱其不符擬任委
      任設計員之任用基本要件，即係拒絕原告聲請之意，依前
      述說明，應屬行政處分，原告自得循訴願及行政訴訟程序
      以資救濟。訴願決定徒憑被告上開復函之用語，從形式上
      認該函為觀念之通知，不得為行政救濟而不受理訴願，尚
      有未合，先予指明。
（二）次按「…九、各職位應具備之資歷如次…（委任人員）設
      計員：一、大專畢業擔任本中心雇員、作業員或其他委任
      職務，經程式設計人員甄試、訓練、實習成績優良者。二
      、擔任本中心約僱設計人員一年以上成績優良者。」擬任
      人員資歷審查注意事項第9 點所明定，而查，本件原告受
      僱於被告擔任資料整理及登錄工作之約僱人員一節，為兩
      造所不爭執，且有財政部財稅資料中心聘（僱）用契約書
      附訴願卷第77頁可參，是原告非屬被告雇員、作業員、擔
      任其他委任職務人員、約僱設計人員甚明，從而，被告辯
      稱原告不具晉升委任設計員之資格等語，即屬有據。況查
      ，本件原告參加被告程式設計班甄試合格後，參加程式初
      級班訓練一事雖如前述，惟被告舉辦程式設計班訓練，僅
      在對被告機關內優秀、富有發展潛力之人員施以軟體設計
      培育訓練，以增進其技能，受訓成績僅作為進修、中高級
      班之依據及列入人事之參考資料，並無受訓及格人員可據
      以甄審補實之規定各情，復經被告於73年8月21日（73 ）
      資人字第73728659號函附程式設計班訓練計劃之第一點、
      第六點記載甚明（卷附第60頁至第62頁參照），是原告主
      張73年間經程式設計班訓練成績合格結業，被告以不符資
      格未將其送審，有違信賴保護原則云云，自無可採。又原
      告不具晉升委任設計員之資格始未能升任一節，業如前述
      ，則至於原告訴稱同期經程式設計班甄試合格訓練合格者
      ，迄今僅原告未獲升任設計員，被告拒絕原告納編，有違
      平等原則云云，亦無可取。
四、綜上所述，本件被告於94年7 月12日作成之資人字第094140
    0352號函並無違誤，訴願決定遞予維持，亦無不合，原告徒
    執前詞，訴請撤銷訴願決定及被告94年7 月12日資人字第09
    41400352號函，並命被告作成准將原告任用為委任設計員之
    行政處分，為無理由，應予駁回。
五、本件事證已臻明確，兩造其餘攻擊、防禦方法，經核與判決
    之結果不生影響，無庸逐一論述，併予敘明。
六、據上論結，本件原告之訴為無理由，爰依行政訴訟法第98條
    第3 項前段之規定，判決如主文。
中    華    民    國    95    年    9     月    14    日
                      第一庭審判長法  官  王立杰
                                  法  官  胡方新
                                  法  官  周玫芳
上為正本係照原本作成。
如不服本判決，應於送達後20日內，向本院提出上訴狀並表明上
訴理由，如於本判決宣示後送達前提起上訴者，應於判決送達後
20日內補提上訴理由書（須按他造人數附繕本）。
中    華    民    國    95    年    9     月    14    日
                                  書記官  何閣梅


司法院資訊處製作；財團法人民間司法改革基金會備份。
